臺灣臺北地方法院民事判決　　　　　　 100年度訴字第1432號
原　　　告　蘇逸芯
訴訟代理人　巨克安律師
被　　　告　洪欣正
上列當事人間過失傷害事件，原告提起刑事附帶民事訴訟，請求
侵權行為損害賠償，經本院刑事庭移送前來，本院於民國一百年
五月二十三日言詞辯論終結，判決如下：
    主      文
原告之訴及其假執行之聲請均駁回。
訴訟費用由原告負擔。
    事實及理由
一、原告起訴主張：
（一）被告洪欣正為景文科技大學之體育教師，於民國98年8 月
      26日上午10時許，在景文大學羽球館內指導體育課程，見
      修習該課程之學生即原告蘇逸芯在練習羽球過程中因右肩
      關節疼痛而蹲坐在旁時，本應注意其並未具備醫師、推拿
      員等之資格，亦無醫療推拿接骨技術，竟貿然為關節錯位
      或脫臼者進行復位，將致患者傷勢加重，且依當時情形並
      無不能注意之情，竟疏未注意，為使蘇逸芯關節減輕疼痛
      ，貿然以其雙手握持蘇逸芯右手予以扭轉，致蘇逸芯受有
      閉鎖性右肩脫臼之傷害。嗣雖經蘇逸芯就診醫療後，迄今
      已逾9月手臂肩膀仍無法抬舉，原告所受傷害匪輕，右上
      半身幾乎無法動彈，且可能終此一生無法痊癒，並因此支
      出醫療費用1,950元及受有精神上損失100萬元。為此，爰
      依民法第184條第1項、第193條及第195條規定，提起本訴
      。
（二）對被告抗辯之陳述：本院刑事庭公股以99年度易字第849
      號過失傷害案件，判處被告有罪拘役20日在案，審理調查
      期間原審法院並對兩造囑託刑事警察局為測謊之鑑定，鑑
      定之結果顯示針對被告有無扭轉原告手臂之行為，被告於
      答稱「沒有」時呈現說謊之反應，反觀同樣的問題，「這
      個人（洪欣正）有沒有扭轉妳的手臂」問及原告加以施測
      時，原告於答「有」時，均無不實之反應，即或證人葉宗
      翰、陳思庭、李怡靜等人之證詞均表示彼等並未看到被告
      有為原告進行徒手復位。然原告於受傷後旋即蹲坐於地呻
      吟，期間至少長達5分鐘以上，原告係外系選修體育之學
      生，且彼等對於現場發生之過程是否全程目睹，兩造互動
      過程及被告行為之意涵係屬攙扶抑或復位者，是否確切瞭
      解，證人之證詞係出於親眼目睹或主觀臆測等，均非無疑
      。無論如何，彼等之證詞既與兩造均接受測謊鑑定之結果
      尚有未符，且證人與被告師生之間關係匪淺，於彼等到庭
      作證之前是否均已與被告達成共識，不得而知，在未進一
      步對彼等亦接受測謊鑑定之前，自應以兩造均已完成測謊
      鑑定之結果，作為認定被告有無對原告擅自施以醫療行為
      之標準，方屬公允。詎上開刑案經被告上訴臺灣高等法院
      後，竟遭撤銷原判決，改為被告無罪之諭知，觀其判決之
      內容，除空言指陳原告之指述並非無瑕疵，亦認證人盧威
      辰之證詞不得佐證原告指述之真實性，尤以被告於偵審中
      對其自始均僅坦承有用手攙扶原告之手臂，並未有對原告
      之右手予以扭轉或進行整復之行為，前後供述一致，並與
      證人所結證之情節核無不符，作為無從以被告於警訊偵審
      之供述認定其有何過失傷害犯行之依據云云，除此之外，
      未見高等法院刑事判決有何具體足認原測謊鑑定報告瑕疵
      而不足以採信之論述。
（三）並聲明：1、被告應給付原告1,001,950元，及自起訴狀繕
      本送達被告翌日即99年5月11日起至清償日止，按年息5％
      計算之利息。2、願供擔保，請准宣告假執行。
二、被告則抗辯以：事發當日上課中途發現原告呼喊疼痛蹲坐在
    地上並有同學過來告知，被告立刻跑過去瞭解情形，原告說
    他很痛且一直哭泣，被告詢問原告是否能站起來，以方便送
    至健康中心由專業之醫護人員進行必要之措施，避免傷勢加
    劇。當時有其他同學搬了椅子過來，被告見原告疼痛已經較
    為舒緩，於徵得其同意下攙扶至椅子上坐下。因每次陪同原
    告上課之男性友人盧威辰當時不在現場，被告於是請與原告
    同場打球之訴外人葉宗翰幫忙尋找，稍後盧威辰即回到體育
    館，被告即請葉宗翰協助陪同由盧威辰攙扶原告至健康中心
    ，被告於儘快安排其他同學之課程內容後（約五分鐘），即
    立刻前往健康中心了解後續情形，惟於途中已見原告坐在椅
    子上，健康中心護士與盧威辰在旁邊陪伴，經詢問知已通知
    救護車，護士表示脫臼須以三角巾固定，避免因晃動而擴大
    傷勢，惟原告不願意讓護士進行固定之措施，故被告與護士
    僅能陪伴在側等待救護車到達後（被告到達後3至5分鐘）送
    醫。當時在場之目擊學生，均為見伊有何侵權行為，且以具
    瑕疵之測謊為論斷依據，亦非有理。並聲明：1、原告之訴
    駁回。2、如受不利判決，願供擔保請宣告免為假執行。
三、兩造不爭執之事項
    被告為景文科技大學體育教師，民國98年8月26日上午10時
    ，在該校羽球館，指導體育課程，原告在練習羽球過程中，
    右肩受傷。
四、得心證理由
    原告主張因被告於前揭時地扭轉手臂之行為致原告右肩脫臼
    ，為被告所否認，並以僅有攙扶未曾扭轉調整原告手臂等詞
    置辯，茲本件之爭點厥為被告有無過失侵權行為致原告受有
    右肩脫臼之傷害？析述如下：
（一）按因故意或過失，不法侵害他人之權利者，負損害賠償責
      任不法侵害他人之身體、健康、名譽、自由、信用、隱私
      、貞操，或不法侵害其他人格法益而情節重大者，被害人
      雖非財產上之損害，亦得請求賠償相當之金額；當事人主
      張有利於己之事實者，就其事實有舉證之責任，民法第
      184條第1項前段、第195條第1項、民事訴訟法第277條分
      別定有明文。是行為人否認有侵權行為，即應由請求人就
      此利己之事實舉證證明，若請求人先不能舉證證明自己
      主張之事實為真實，則行為人就其抗辯事實，即令不能舉
      證，或所舉證據尚有疵累，亦應駁回請求人之請求（最高
      法院17年上字第917號判例參照）。是本件原告自應就被
      告有其所指侵權行為事實一節，負舉證之責。
（二）原告主張被告過失傷害行為，無非以其與證人即其友人盧
      威辰之證述暨被告之測謊鑑定書為其主要論據。然查：
   1、證人即事發當時同場上課之同學葉宗翰、邱詩、陳思婷
      、李怡靜、林璟姍、鄭雅穗分別於本院99年度易字第849
      號、臺灣高等法院100年度上易字第214號刑事案件審理時
      均就其等目擊案發當時被告除攙扶原告外，並未曾扭轉原
      告手臂等經過情形結證述明確在卷（見本院99年度易字第
      849號卷第78頁反面至82頁、第83至85頁、第235至239頁
      、第240至243頁；臺灣高等法院100年度上易字第214號卷
      第45至78頁）。證人葉宗翰、邱詩、陳思婷、李怡靜、
      林璟姍、鄭雅穗前揭證詞不惟互核一致，甚至其等與被告
      間均無親屬關係，單純修習被告開授課程而結識，衡情當
      無為被告區區傷害行徑袒護被告進而甘冒擔負偽證罪責之
      風險，而共同故意為虛偽證述之必要，是葉宗翰、邱詩
      、陳思婷、李怡靜、林璟姍、鄭雅穗上開所證應非虛妄，
      則原告主張其遭被告扭轉或整復手臂云云，已難盡信。
   2、原告指稱其原僅受有右肩錯位之傷害，而係因被告所為之
      扭轉行為始造成其右肩脫臼之傷害，然原告並無醫學專業
      ，究係受有錯位或脫臼之傷害，在未經專業醫療院所診療
      確定前，豈能輕易判斷得知，是原告此部分之陳述，尚難
      遽採。倘原告僅係因自己打球之行為受到其所稱之錯位傷
      害，以所述傷勢，為何原告當時因疼痛而致蹲在地上，無
      法起身（見臺灣臺北地方法院檢察署98年度調偵字第144
      號卷第6、7頁之原告警詢陳述）？尤其於其友人盧威辰在
      旁之情形下，何能輕易接受被告為其進行徒手復位？（見
      本院99年度易字第849號刑事卷第73頁反面、第74頁之原
      告證述）？原告究竟是否在所陳稱被告進行徒手復位前，
      僅受有錯位之傷害一情，疑義叢生，無從輕信。佐諸證人
      葉宗翰、邱詩均一致具結證稱：有聽聞原告表示伊脫臼
      後就蹲在地上等語（見本院99年度易字第849號刑事卷第
      79頁背面、第84頁），而證人陳思婷、李怡靜亦就有聽聞
      其他在場之人表示原告是慣性脫臼一情證述甚詳（見本院
      上開刑事卷第237頁背面、第243頁），及證人林璟姍結證
      稱：伊知道告訴人有習慣性脫臼，因之前上課有一次點名
      時，伊站在她旁邊，她跟老師講她有習慣性脫臼，伊在旁
      邊就有聽到等語（見臺灣高等法院100年度上易字卷第45
      頁背面），本件原告手臂脫臼之傷害是否係原告習慣性脫
      臼復發，亦未可知，益難逕認原告係遭被告徒手整復而造
      成脫臼。
   3、證人盧威辰則就被告如何接觸原告手臂一事，先稱看到被
      告趨前說要幫原告把手臂接回去，就用雙手扭轉告訴人的
      手臂（見上開偵卷第18頁），嗣又改稱被告在用原告的手
      要把她的手移上去，還問原告這樣手有沒有正，原告試了
      一下表示沒有，開始表示她受不了。‧‧伊確定被告一隻
      手是抓著告訴人的上臂，另一手可能是抓著原告的下臂或
      往上推的動作，並不是單純攙扶（見本院99年度易字第
      849號刑事卷第76、77頁），而「扭轉」與「抓、推」手
      臂，動作顯然不同，衡情證人不可能有所誤認，卻前後所
      述歧異齟齬，殊難取信。參以盧威辰為原告之朋友，並於
      98 年間曾數次陪同原告前往景文大學上暑修體育課等節
      ，業據證人盧威辰、原告陳明無訛（見本院99年度易字第
      849 號刑事卷第74頁背面、第75頁背面），其二人間情誼
      自屬非淺，則盧威辰所為被告扭轉或抓推原告手臂之證詞
      ，更難期其客觀公正。何況證人葉宗翰係原告受傷後經被
      告所託前去尋找盧威辰，其與盧某一同返回球場，再陪同
      原告與盧某至健康中心，其全程在場，當時僅見被告與原
      告交談，未見被告與原告有何肢體接觸或有扭轉與治療的
      動作等情，業經證人葉宗翰結證甚詳（見本院99年度易字
      第849號刑事卷第79至81頁），亦無盧威辰所述被告接觸
      原告手臂之事，遑論證人邱詩、陳思婷、李怡靜、林璟
      姍、鄭雅穗上開被告未曾碰觸原告手臂之證言，由此足見
      盧威辰所為證言不足為原告有利之事實認定。
   4、按測謊鑑定為調查證據方法之一種，審理事實之法院本得
      斟酌案內一切情形，自由裁量以鑑定或其他適當方法調查
      證據（最高法院94年度台上字第6803號刑事判決意旨參照
      ）；又測謊所得之證據，固非不得參酌其他證據以判斷待
      證事實，然無論施測方或受測方，抑或測謊設備，仍不能
      謂無可能之變數存在，自難認足以作為唯一及絕對之依據
      （最高法院98年度台上字第3439號刑事判決意旨參照）。
      查被告所犯本院99年度易字第849號過失傷害案件經徵得
      兩造同意後，委請內政部警政署刑事警察局對其二人進行
      測謊鑑定，經鑑定機關對被告詢問：「你有沒有扭轉這個
      人（蘇逸芯）的手臂？」、「案發當時，你有沒有扭轉這
      個人（蘇逸芯）的手臂？」之問題加以施測，被告於答稱
      「沒有」時，均呈現說謊反應；對原告詢問：「這個人（
      洪欣正）有沒有扭轉妳的手臂？」、「案發當時，這個人
      （洪欣正）有沒有扭轉妳的手臂？」之問題加以施測，原
      告於答稱「有」時，均無不實反應，固有內政部警政署刑
      事警察局99年9月1日刑鑑字第0990121239號鑑定書附卷可
      稽（見99年度易字第849號卷第163頁），然原告前開指述
      非無瑕疵，且盧威辰之證詞無法佐證原告前揭指述之真實
      性，甚至原告於事發當時是否因被告之行為受有任何傷害
      ，尚有疑義，均詳如前述，是以在尚乏積極證據證明被告
      有何扭轉拉扯被告手臂之行為前，不得僅執上開測謊鑑定
      之結果，即謂原告及盧威辰上開證述之真實性，推論被告
      所辯不實而驟認被告有何傷害舉措。
（三）準此，原告未能舉證證實係因被告過失不法行為致其受有
      右肩脫臼之傷害，其主張被告應負侵權行為損害賠償責任
      ，要不足取，
五、綜上所述，本件原告就其主張被告過失傷害乙事，既未能舉
    證證明，其主張被告應負侵權行為損害賠償責任，自無足採
    。從而，原告依民法第184條第1項前段、193條及第195條規
    定，請求被告給付1,001,950元及自100年1月8日起至清償日
    止，按年息5％計算之利息，為無理由，應予駁回。原告之
    訴既經駁回，其假執行之聲請亦失所依據，不予准許。
六、本件事證已臻明確，兩造其餘攻擊防禦方法，經審酌後，或
    與本件無涉，或與判決結果不生影響，毋庸一一論列，併此
    敘明。
七、據上論結，本件原告之訴為無理由，依民事訴訟法第78 條
    ，判決如主文。
中    華    民    國   100    年    6     月    13    日
                  民事第七庭    法  官  吳定亞
以上正本係照原本作成。
如對本判決上訴，須於判決送達後20日內向本院提出上訴狀。如
委任律師提起上訴者，應一併33繳納上訴審裁判費。
中    華    民    國   100    年    6     月    13    日
                                書記官  張婕妤